【裁判字號】    97,上易,2358
【裁判日期】    980414
【裁判案由】    妨害公務等
【裁判全文】
臺灣高等法院刑事判決                97年度上易字第2358號
上  訴  人  臺灣板橋地方法院檢察署檢察官
上  訴  人
即  被  告  己○○
                    國民
選任辯護人  江俊傑律師
            李永裕律師
上  訴  人
即  被  告  丙○○
                    國民
上  訴  人
即  被  告  丁○○
                    國民
前列二人共同
選任辯護人  林月雪律師
            江鶴鵬律師
上列上訴人等因被告等妨害公務等案件，不服臺灣板橋地方法院
97年度易字第682號，中華民國97年7月31日第一審判決（起訴案
號：臺灣板橋地方法院檢察署96年度偵字第 18271號），提起上
訴，本院判決如下：
    主  文
原判決關於丙○○、丁○○部分撤銷。
丙○○、丁○○共同傷害人之身體，各處有期徒刑參月，如易科
罰金，均以新臺幣壹仟元折算壹日。扣案之粉紅色雨傘壹支沒收
。
其餘上訴駁回。
    事  實
一、己○○、丙○○、丁○○於民國96年8 月7 日上午10時55分
    許，在臺北縣三重市○○路○ 段20巷107 號前，因土地使用
    糾紛進而發生爭執，臺北縣政府警察局三重分局厚德派出所
    （下簡稱厚德派出所）警員甲○○、庚○○接獲值班員警通
    知到場處理，在場之己○○手持相機欲拍照採證，丙○○、
    丁○○則欲予阻止，詎己○○竟基於傷害人身體之犯意，徒
    手抓扯丙○○、丁○○之手部，丙○○因而受有右前臂表淺
    擦傷之傷害，丁○○則受有頸部擦傷、左前臂表淺擦傷等傷
    害；而丙○○、丁○○亦共同基於傷害人身體之犯意聯絡，
    由丙○○徒手拉扯方式毆打己○○之頭部及身體，丁○○則
    手持粉紅色雨傘敲打己○○之頭部及身體，致己○○受有右
    臉頰淺傷、左臉挫傷、右下臂挫瘀青、兩手拇指紅腫、左手
    指裂傷等傷害。嗣經警員庚○○在現場目睹上情予以制止後
    ，因己○○與丙○○、丁○○雙方互指傷害情事，故處理員
    警乃請渠等均赴厚德派出所接受詢問製作筆錄，其中丙○○
    、丁○○先行帶返警局調查，惟己○○則經警方勸請仍予抗
    拒，致處理時間有所拖延，經朱建信等請求警力支援後，於
    同日下午1時10分許，警員辛○○、戊○○、乙○○隨後到
    場協助處理，再經警方告知己○○其係傷害罪之現行犯，須
    依法接受逮捕，並至厚德派出所製作筆錄等語，詎己○○仍
    持續抗拒警員之合法逮捕，明知辛○○、戊○○、乙○○均
    係正執行勤務之員警，竟仍基於妨害公務之犯意，以手腳肢
    體踢打抗拒外，並以口咬辛○○之右手臂、以腳踢擊戊○○
    之左腳、又以手肘撞擊乙○○之鼻子及抓扯其手部，以上述
    方式對依法執行職務之辛○○、戊○○、乙○○施以強暴之
    手段，致辛○○因而受有右前臂挫傷紅腫之傷害，戊○○受
    有左大腿挫傷合併皮下血腫之傷害，乙○○則受有鼻挫傷、
    右手腕抓傷紅腫等傷害（傷害部分均未據告訴），嗣經辛○○、戊○○、乙○○合力將己○○制服而逮捕到案。
二、案經丙○○、丁○○、己○○訴由臺北縣政府警察局三重分
    局報請臺灣板橋地方法院檢察署檢察官偵查起訴。
    理  由
壹、程序方面即證據能力部分：
一、按被毆傷而尋求醫師診斷治療，對醫師而言，仍屬其醫療業
    務行為之一部分，仍應依醫師法第12條第1項之規定製作病
    歷，則該病歷仍屬業務上所製作之紀錄文書，與通常之醫療
    行為所製作之病歷無殊，自屬刑事訴訟法第159條之4第2款
    所稱從事業務之人於業務上所須製作之紀錄文書，而診斷證
    明書係依病歷所轉錄之證明文書，自仍屬本條項之證明文書
    ，有證據能力，最高法院97年度臺上字第666號判決意旨可
    參。
二、又檢察官於96年 9月27日勘驗監視錄影光碟之勘驗筆錄，係
    公務員職務上製作之紀錄文書，因該等紀錄文書係從事公務
    之人於其職務上製作之紀錄文書，與其責任、信譽攸關，若
    有錯誤、虛偽，該公務員可能因此擔負刑事及行政責任。且
    該等文書經常處於可能受公開檢查之狀態，其正確性及真實
    之保障極高，核無顯有不可信之情況，認該言詞及書面陳述
    適當，依刑事訴訟法第159條之4第1款規定，自得為證據。
三、被告己○○於原審所提之證物一光碟，因係節錄（被告己○○自承已作節錄，且只就對其有利部分作節錄），非當時案
    發全程經過，不具連續性呈現原貌，且其來源不明，故無證
    據能力，本件應以檢察官於偵查中勘驗之光碟為依據。
四、至被告己○○於偵查中所提光碟翻拍照片，當事人及辯護人
    於本院言詞辯論前均對該證據之證據能力不爭執，故得為證
    據。
貳、認定犯罪事實憑之證據及理由：
一、訊據被告己○○、丙○○、丁○○固坦承彼此間因土地使用
    之糾紛生有爭執，並有警方據報到場處理之事實，惟均矢口
    否認犯行，其中被告己○○辯稱：伊不認識丙○○、丁○○
    ，伊在拍照時，該二人就衝過來打伊，丙○○、丁○○的傷
    跟伊無關，不是伊造成的，又當時警察抓伊時，伊有掙扎，
    是為了不讓警察抓伊而已，沒有妨害公務犯意，警察他們身
    上的傷如何來的伊並不清楚云云；另被告丙○○辯稱：當天
    己○○是坐計程車過來，她幾乎喪失理智，也有兩名女警受
    傷，己○○身上的傷不是伊造成的，伊也不知道是如何造成
    的云云；被告丁○○則辯稱：伊沒有動手打己○○，但是伊
    有在她衝過來的時候予以阻擋，但己○○身上的傷跟伊無關
    云云。被告丙○○、丁○○共同選任辯護人另為被告辯護稱
    ：被告己○○係分別向被告丙○○、丁○○２人挑釁，致引
    起本件事實，被告丙○○、丁○○是受己○○所迫而分別為
    相異之正當防衛，並無傷害告訴人之犯意，被告丙○○、丁○○分別先後和己○○拉扯，兩人間無犯意絡及分擔，非共
    同正犯云云。然查：
（一）被告己○○被訴傷害、妨害公務等部分：
  １、證人即告訴人丙○○於原審審理時結證稱：伊於警詢及偵
      查中經具結之陳述均屬實，伊所受之傷勢確係遭己○○抓
      傷的，案發當天伊是第一次見到己○○，己○○一到場就
      一直在拍照，除了拍現場，還有拍伊，伊有說不要拍照，
      己○○就歇斯底里地衝過來，當日是跟伊的姪子丁○○一
      起去的，在衝突結束之後就去了警察局，因為警方認為伊
      等與己○○雙方發生衝突，要去警察局做筆錄，做完筆錄
      後伊就去驗傷；當時己○○是衝過來，歇斯底里亂抓，伊
      把己○○的手擋開，問她要幹什麼，她就陷入瘋狂亂抓，
      講說這是她們家的土地怎樣怎樣的，叫工人不要在那邊施
      工等語（見原審卷第106至109頁）。另證人即告訴人丁○○於原審審理時亦結證稱：伊於警詢及偵查筆錄中經具結
      之陳述均屬實，己○○過來拉扯，襲擊中造成伊左前臂及
      頸部受傷，當天伊是第一次見到己○○，伊沒去拉扯己○○的相機，但有防衛，己○○到場的時候，警察已經到了
      ，伊沒注意己○○說些什麼，己○○後來就作一些襲擊的
      動作，因為當天是颱風天，伊有用雨傘去擋她，後來伊先
      到派出所去，然後馬上去驗傷等語（見原審卷第111 頁至
      第113 頁）。又證人即被告己○○之鄰居李劉盞於原審審
      理時亦結證稱：己○○是伊的鄰居，丙○○及丁○○是在
      伊住的附近蓋房子的，當天伊是從樓上看到丙○○、丁○○、己○○他們打架時，他們就是拉拉扯扯，己○○就一
      直罵，她很會罵，就是以手拉扯而已，沒有打，就是拉拉
      扯扯一、二下而已，警方會把他們拉開等語（見原審卷第
      114、115、117 頁），雖證人李劉盞證稱未有毆打情事，
      但所指之成年人間之拉扯舉動，亦已足堪造成類似擦傷或
      挫傷之傷勢甚明。此外，告訴人丙○○、丁○○受有上述
      傷害，復有臺北縣立醫院出具之丙○○、丁○○之甲種驗
      傷診斷書附卷可稽，且與其指述傷害之情形尚相符合。總
      此，被告己○○於上揭時、地，確有抓扯丙○○、丁○○
      身體之行為，致丙○○因而受有右前臂表淺擦傷之傷害，
      丁○○則受有頸部擦傷、左前臂表淺擦傷等傷害，徵而可
      信，是被告己○○要難辭卸故意傷害之犯行。
  ２、證人即嗣後到場支援之厚德派出所警員辛○○於原審審理
      時證稱：案發當天伊是接獲現場處理之甲○○通知開巡邏
      車到場支援，甲○○就說己○○涉嫌犯罪，是現行犯，要
      伊等將其帶回派出所，一開始伊等是用請的，沒有用強制
      力，後來是己○○不願意跟伊等回派出所，伊等才使用強
      制力，當天的處理動作都是依據甲○○的指示處理，伊在
      報告書中所指咬傷伊的人就是在庭的己○○等語（見原審
      卷第119至121頁）；又證人即厚德派出所警員戊○○於原
      審審理時亦結證稱：伊會到現場去是因為現場處理的學長
      說有女性民眾需要伊等去帶，伊到現場時己○○已經在場
      ，學長是說己○○跟對方好像是傷害罪的現行犯，伊等就
      請己○○跟伊回派出所，但己○○不配合，所以學長才會
      請伊過去帶人，己○○一直說要保護她家的什麼東西，還
      有說她沒有犯罪，為何要去派出所，伊等有跟她說她是傷
      害的現行犯要帶到派出所，己○○也有說伊等應該抓其他
      人而不應該抓她的話，但是其他涉案的人警方都已經帶回
      去派出所了，只剩下己○○，報告書中有提到有人攻擊伊
      的左腳，該人就是在庭的己○○，在伊等在場支援這個任
      務時，原來在現場處理的學長始終都在場，好像都沒離開
      過，後來是在將己○○帶回派出所之後，伊等才離開現場
      等語（見原審卷第123至126、128頁）；另證人即厚德派
      出所警員乙○○於原審審理時亦結證稱：伊會去抓己○○
      是因為學長甲○○、庚○○要伊等到現場支援，要請己○○到派出所去，伊到場時，甲○○、庚○○都在，戊○○
      比伊早到，但已忘了辛○○是否也到了，當時己○○就在
      工地的前面，甲○○、庚○○說己○○是傷害的現行犯，
      要請她回派出所，伊等有口請她上車回派出所，但己○○
      不願意，所以伊與戊○○先扶她上車，但她不願意，有掙
      扎，學長就上來，共四、五個人一起請她上車，抓己○○
      時她有大叫說「為什麼只抓我，對方就沒有」，伊記得己○○手上還有一些資料，當天伊有流鼻血就是被己○○用
      力揮到造成的等語（見原審卷第130、131頁）。除此，復
      有臺北縣立醫院出具之辛○○、戊○○、乙○○之甲種驗
      傷診斷書附卷可稽。承上諸多證人證述之內容相互勾稽，
      被告己○○確於前述與丙○○、丁○○二人發生肢體拉扯
      成傷，為最初至現場處理之員警甲○○、庚○○目睹而予
      制止，其中丙○○、丁○○二人，並已先至厚德派出所接
      受詢問製作筆錄後又前往醫院驗傷、治療，惟獨己○○於
      與丙○○、丁○○衝突後，遲遲不與警方回派出所接受詢
      問調查，礙於性別考量，警方始另請派女警支援，且於再
      次請己○○同回派出所調查卻仍遭拒絕，至此警方始欲實
      施強制帶回，詎己○○竟以事實欄所示之方式對依法執行
      職務之辛○○、戊○○、乙○○施以強暴之手段，致辛○○因而受有右前臂挫傷紅腫之傷害，戊○○受有左大腿挫
      傷合併皮下血腫之傷害，乙○○則受有鼻挫傷、右手腕抓
      傷紅腫等傷害之事實，可謂彰彰明甚。被告己○○雖辯稱
      僅消極反抗云云，惟依證人辛○○、戊○○、乙○○證述
      之經過，被告己○○除以手腳肢體踢打掙扎外，並另積極
      施以口咬辛○○之右手臂、以腳踢擊戊○○之左腳、又以
      手肘撞擊乙○○之鼻子及抓扯其手部等強暴方式，是被告
      己○○之上述辯解，係其事後避重就輕之詞，尚難採信。
  ３、被告己○○及其辯護人另以其係報案之人，並非現行犯，
      警方對其之人身管束依法無據云云置辯。惟被告己○○與
      丙○○、丁○○發生肢體衝突成傷之情事，前已詳論，當
      時警員甲○○、庚○○ 2人就已在場目睹，此自己○○提
      出附卷之現場錄影之翻拍照片觀之即明（見96年度偵字第
      18271 號偵查卷宗第137至158頁），警方顯係於犯罪在實
      施中即已發覺，認係現行犯，並無訛誤；況且就丙○○、
      丁○○早已先至派出所接受警詢，唯獨己○○因礙於性別
      之考量，在場員警雖未便逕予強制，亦未離去現場，迨請
      派支援之女警到場後，仍先好言相請己○○配合前往派出
      所接受詢問調查，詎己○○仍予抗拒甚而傷害依法執行職
      務之警員辛○○、戊○○、乙○○，至此始予強制逮捕處
      理，足見警方處理整起事件始末雖耗費時間甚長，但並無
      任何不法可言。雖被告己○○對被告丙○○、丁○○、訴
      外人林政義、黃少敏等人提出強制罪與毀損罪之告訴在先
      ，惟因員警到場處理中，親見被告丙○○、丁○○為阻止
      己○○拍照取證欲搶下照相機，雙方互有上述傷害行為，
      經警拉開雙方後，本件被告丙○○、丁○○二人於當場已
      向警方表明對己○○提告，是己○○除係告訴人外，亦為
      傷害罪之犯嫌，至為明確。然被告己○○不顧刑事案件之
      偵辦及警察職權之行使，逕以私己之說詞，遽對依法行使
      公權力之警員恣意抗拒且施以強暴手段，事證俱明，顯無
      解其妨害公務之罪責。
  ４、又被告己○○上開傷害之行為，與丙○○、丁○○受有事
      欄所示之傷害結果間，並有相當因果關係，應予依法論科
      。
  ５、按當事人、代理人、辯護人或輔佐人聲請調查之證據，法
      院認為不必要者，得以裁定駁回之。下列情形，應認為不
      必要：１、不能調查者。２、與待證事實無重要關係者。
      ３、待證事實已臻明瞭無再調查之必要者。４、同一證據
      再行聲請者，刑事訴訟法第163條之2、第1項第2項分別定
      有明文。次按當事人聲請調查之證據，須與待證事實具有
      重要之關係，且在客觀上屬認定事實及適用法律之基礎，
      並確有調查之必要性及可能性。即所聲請調查之證據，必
      須兼具證據之關聯性、證據調查之必要性、證據調查之可
      能性，始合乎法院應予調查之證據，觀之刑事訴訟法第一
      百六十三條之二之規定自明（最高法院93年台上字第2080
      號判決意旨參照）。被告己○○及其選任辯護人請求傳喚
      證人謝良超（己○○之弟），欲證己○○非現行犯云云，
      惟因本案前開待證事實已臻明瞭無再調查之必要，核無傳
      喚該證人之必要，併予說明。
（二）被告丙○○、丁○○被訴傷害部分：
  １、按告訴人、證人之陳述有部分前後不符，或相互間有所歧
      異時，究竟何者為可採，法院仍得本其自由心證予以斟酌
      ，非謂一有不符或矛盾，即應認其全部均為不可採信；尤
      其關於行為動機、手段及結果等之細節方面，告訴人之指
      陳，難免故予誇大，證人之證言，有時亦有予渲染之可能
      ；然其基本事實之陳述，若果與真實性無礙時，則仍非不
      得予以採信。（最高法院著有七十四年臺上字第一五九九
      號判例可資參照。）本件證人即告訴人己○○雖於原審審
      理時結證稱：伊於警詢及偵查中指訴丙○○、丁○○他們
      打伊的部分都沒錯，丁○○第一次是故意拉伊左肩的包包
      要讓伊跌倒，第二次就用雨傘直接打伊的頭部，伊的右頰
      也因為被雨傘打到才會紅腫，丁○○還有扭伊的右手，另
      外丙○○有攻擊伊三次，總共打到兩次，第一次用左腳踢
      伊的右腳，用左膝政擊伊的肚子，第二次是在丁○○用雨
      傘打伊的時候，丙○○乘機用右腳踹伊的肚子等語（見原
      審卷第102至105頁）。然依偵查卷內現場監視光碟翻拍照
      片（偵卷第139頁至第155頁）所示，整件互毆過程中，員
      警甲○○、庚○○二人迅即隔開被告丙○○、丁○○與己○○兩方，被告丙○○雖有以腳踢、踹之動作，惟因中間
      有處理之員警將渠兩方隔開，故應不可能踢及己○○之肚
      子。又因告訴人之指訴，難免故予誇大之可能，是尚需調
      查是否與事實相符，始得採為證據。惟因嗣後己○○另有
      妨害公務之舉，曾以手腳肢體踢打抗拒員警之逮捕行為，
      於拒捕過程中，亦造成己○○受有傷害，又因傷害互毆事
      件與妨害公務事件，二者相距約二小時，二次造成之傷害
      結果，已無從細分，僅能依偵卷之翻拍照片依客觀判斷之
      。依翻拍照所示，被告丙○○雖有以腳踢、踹之動作，但
      無法證明丙○○確有踢及告訴人己○○之腹部或其他部位
      並成傷，且處理之員警當時已將渠兩方隔開，故己○○此
      部分之指訴，尚難遽採。另依偵查卷之翻拍照片所示（見
      偵查卷第198至200頁），員警於當日下午欲將被告己○○
      帶同派出所當時係架住被告己○○之兩上手臂，後走至警
      備車旁，由員警合力將謝推入車內，故被告己○○於該日
      所受之傷害中，因係同日發生，相隔時間又接近，致有部
      分之傷勢無法區分係何人造成，惟就兩側上臂內側瘀青、
      前腹紅腫、兩小腿內側紅腫瘀青之部分，因兩側上臂內側
      、兩小腿內側，均處於身體內側，較為隱密，若以告訴人
      己○○指陳之情，應不致造成此等傷害，且被告丙○○、
      丁○○與己○○發生拉扯行為前後時間極短，又經到場處
      理警員2人將渠等雙方隔離，拉扯行為大部在頭部、手部
      等部位，是就己○○所受兩側上臂內側瘀青、前腹紅腫、
      兩小腿內側紅腫瘀青之部分，應係嗣後己○○於拒捕時因
      抗拒逮捕而掙扎所致。況被告己○○於原審97年7月8日所
      呈刑事陳報證據狀所載，亦曾另指陳員警謝宗韋有用右腳
      踢其小腿造成其小腿瘀血，警員辛○○猛力連推帶踹將其
      硬推入車踏墊上，並以腳踹其腿，造成其腰受傷、右大腿
      瘀青血腫等語，足見告訴人己○○就其所受兩側上臂內側
      瘀青、前腹紅腫、兩小腿內側紅腫瘀青傷害係被告丙○○
      、丁○○所為之指訴，尚與事實有所出入，有關告訴人己○○此部分之陳述，尚難採信。又證人李劉盞於審理時亦
      就丙○○、丁○○與己○○間確有拉拉扯扯之情節結證屬
      實（見原審卷第117 頁），並有經己○○提出附卷之現場
      錄影之翻拍照片足資佐證（見96年度偵字第18271 號偵查
      卷宗第137至158頁），復有臺北縣立醫院出具之己○○甲
      種診斷證明書附卷可稽，是被告丙○○、丁○○二人確有
      以手拉扯或持用雨傘毆擊的方式傷害己○○之頭部及身體
      ，致己○○受有右臉頰淺傷、左臉挫傷、右下臂挫瘀青、
      兩手拇指紅腫、左手指裂傷等傷害之事實，至為灼然。
  ２、按共同正犯之成立，只需具有犯意之聯絡、行為之分擔，
      主觀上不限於事前有協議，即僅於行為當時有共同犯意之
      聯絡者，亦屬之。而共同實施犯罪行為之人，在合同意思
      範圍以內，各自分擔犯罪行為之一部，相互利用他人之行
      為，以達成其犯罪目的者，即應對全部所發生之結果，共
      同負責，是以共同正犯在犯意聯絡範圍內之行為，應同負
      全部責任。經查，被告己○○前已多次因上開土地使用及
      工地施工之問題而與工地承包之人員發生糾紛，而被告丙○○為該工地承包商負責人之弟，被告丁○○則為工地承
      包商負責人之子，對此應知之甚詳；於本件互毆事件之前
      ，因工地之承包商認被告己○○之汽車妨礙渠等施工而遷
      移該車，被告己○○得知上情趕赴現場，欲拍照取證，而
      被告丙○○與丁○○為阻止己○○拍照故欲搶下照相機，
      且依偵查卷內現場監視光碟翻拍照片（偵卷第 139頁至第
      155 頁）所示，整件互毆過程中，被告丙○○、丁○○二
      人於員警將渠兩方隔開之狀態下，猶個別或同時與己○○
      為拉扯或踢或推擠之舉動，於被告丙○○先上前阻下欲搶
      下照相機之同時，丁○○亦同時持傘在旁，並用左手拉住
      己○○右手，足見被告丙○○與丁○○就傷害己○○之犯
      行間，顯有犯意聯絡與行為之分擔。
  ３、被告丙○○、丁○○及辯護人雖另以渠等與己○○之拉扯
      行為，乃因己○○無故對其等拍照，為防衛其等之人格權
      遭受侵害而為之正當防衛行為云云置辯，但參諸被告丙○○、丁○○於指證己○○之傷害犯行時，或稱己○○向其
      衝過來，歇斯底里亂抓，故把己○○的手擋開，或稱己○○後來就作一些襲擊的動作，因為當天是颱風天，故有用
      雨傘去擋她等語（見原審卷109、113頁），均顯與此處所
      辯迥異。另按彼此互毆，必以一方初無傷人之行為，因排
      除對方不法之侵害而加以還擊，始得以正當防衛論。故無
      從分別何方為不法侵害之互毆行為，不得主張防衛權，有
      最高法院30年度上字第1040號判例意旨可資參照。經查，
      本件被告丙○○、丁○○與己○○間事屬互毆，是本件被
      告丙○○、丁○○與被告己○○間何方為不法侵害之互毆
      行為既屬無從分別，被告丙○○、丁○○主張正當防衛，
      應阻卻違法云云，即洵無據，既無其他事證可供佐憑，自
      不足據此逕為有利被告丙○○、丁○○之事實認定。
  ４、又被告丙○○、丁○○二人上開傷害之行為，與己○○受
      有事欄所示之傷害結果間，並有相當因果關係，應予依法
      論科。
  ５、因本案事證已明，被告丙○○、丁○○雖另請求傳喚證人
      李劉盞、黃李秀，欲證當時情形，因證人李劉盞於原審已
      經交互詰問，故無再傳喚必要；又因本案事已明，故亦無
      傳喚證人黃李秀之必要，均附予說明。
（三）綜上，足認被告己○○、丙○○、丁○○上開所辯各節，
      均係圖卸飾詞，殊無可採，罪證明確，犯行均堪認定。
參、論罪
    查警員辛○○、戊○○、乙○○於上揭時間趕赴現場，均係
    前去支援勤務，且當時渠等均著警察制服，均為依法執行職
    務之公務員，被告己○○應有所認識，惟被告己○○於上開
    員警依法執行職務時，對依法執行職務之警員辛○○、戊○○、乙○○施以上述強暴行為之所為，係犯刑法第135條第1
    項對於執行職務公務員施以強暴罪。又被告己○○傷害丙○○、丁○○部分所為，則係犯刑法277條第1項之傷害罪。被
    告己○○傷害丙○○、丁○○之行為，整體時間極為短暫，
    各個舉動密接發生，又處於同一事發場域，自應評價為一行
    為；其以一行為而觸犯前開兩個傷害罪，為想像競合犯，依
    刑法第55條規定，應從一情節較重之傷害罪論處。又被告己○○所犯之傷害罪及對於執行職務公務員施以強暴罪兩罪之
    間，犯意各別，行為互殊，應予分論併罰。另被告丙○○、
    丁○○傷害己○○之所為，均係犯刑法第277條第1項之傷害
    罪；渠等二人間具有犯意聯絡及行為分擔，為共同正犯。
肆、撤銷原判決關於丙○○、丁○○部分及科刑之理由
一、依上開貳一(二)１所述之理由，本件告訴人己○○其所受兩側
    上臂內側瘀青、前腹紅腫、兩小腿內側紅腫瘀青傷害，應非
    係被告丙○○、丁○○所為傷害行為所致之結果，二者之間
    尚無相當因果關係，原判決就己○○所受此部分之傷害結果
    ，亦認係被告丙○○、丁○○二人所為傷害行為所致，此部
    分認定尚有違誤。被告丙○○、丁○○二人提起上訴否認犯
    罪，雖無理由，然原判決既有上開可議之處，自應由本院撤
    銷改判。
二、爰審酌被告丙○○、丁○○二人遇事不思理性處理，魯莽爭
    執，更遽以暴力相加，致告訴人己○○受有上述傷害，傷勢
    非微，本係互毆，丙○○、丁○○二人共同傷害之犯罪情節
    ，告訴人己○○所之傷勢非輕，兼衡其等於犯罪後均不知悔
    悟之態度等一切情狀，分別量處如主文第二項所示之刑，並
    均諭知易科罰金之折算標準，以資懲儆。
伍、維持原判決關於己○○部分之理由
    原審就被告己○○部分本同上見解，適用刑法第135條第1項
    、第277條第1項、第55條、第41條第1項、第51條第5款，刑
    法施行法第1條之1各規定，於審酌被告己○○遇事不思理性
    處理，魯莽爭執，更遽以暴力相加，致彼此傷勢非微，其中
    己○○之傷勢顯較丙○○、丁○○二人嚴重，又己○○犯法
    傷人後，於警方偵辦涉嫌之刑責時，竟對於正在執法之公務
    員施暴，對社會治安之危害非輕，兼衡其等於犯罪後均不知
    悔悟之態度等一切情狀，就傷害部分量處有期徒刑 3月，另
    就妨害公務部分量處有期徒刑 5月，並均諭知易科罰金之折
    算標準，併依法定其應執行有期徒刑 6月及諭知易科罰金之
    折算標準，核其認事用法及量刑均無不當。被告己○○猶執
    陳詞否認犯罪而提起上訴，為無理由；又檢察官循告訴人丙○○、丁○○之請求就傷害部分認原判決量刑過輕云云，提
    起上訴，亦無理由，均應予駁回。
陸、沒收
    扣案之粉紅色雨傘一支，係被告丁○○所有，且供渠等犯本
    件共同傷害罪所用之物，爰依刑法第38條第1項第2款規定，
    併予宣告沒收。
據上論斷，應依刑事訴訟法第368條、第369條第1項前段、第364
條、第299條第1項前段，刑法第28條、第277條第1項、第41條第
1項前段、第38條第1項第2款，刑法施行法第1條之1第1項、第 2
項前段，判決如主文。
本案經檢察官吳春麗到庭執行職務。
中    華    民    國    98    年    4     月    14    日
                  刑事第七庭  審判長法  官  陳晴教
                                    法  官  楊智勝
                                    法  官  游紅桃
以上正本證明與原本無異。
不得上訴。
                                    書記官  戴伯勳
中    華    民    國    98    年    4     月    17    日
附錄：本案論罪科刑法條全文
中華民國刑法第135條第1項（妨害公務執行罪）
對於公務員依法執行職務時，施強暴脅迫者，處 3 年以下有期徒
刑、拘役或 3 百元以下罰金。
中華民國刑法第277條第1項（普通傷害罪）
傷害人之身體或健康者，處 3 年以下有期徒刑、拘役或 1 千元
以下罰金。


司法院資訊處製作；財團法人民間司法改革基金會備份。
